【裁判字號】    95,訴,250
【裁判日期】    950331
【裁判案由】    誣告
【裁判全文】
臺灣彰化地方法院刑事判決               95年度訴字第250號
公  訴  人  臺灣彰化地方法院檢察署檢察官
被      告  乙○○
                      26號
上列被告因誣告案件，經檢察官提起公訴（95年度偵字第94號）
，本院判決如下：
    主  文
乙○○意圖他人受刑事處分，向該管公務員誣告，處有期徒刑貳
月。
    事    實
一、乙○○患有情感性精神病，其於下列行為時，對外界事務之
    知覺理會與判斷作用，及自由決定意思能力，較普通人之平
    均程度減退，已達於精神耗弱之程度。其與甲○○○原係鄰
    居關係並曾因鄰屋建築糾紛產生嫌隙，明知己於民國（下同
    ）93年12月3日上午11時7分，駕駛其所有之黑色自用小客車
    ，至甲○○○位於彰化縣彰化市○○路○段361巷10號住處門
    口前，接續以「妳娘老雞巴」、「幹破妳娘雞巴」（閩南語
    ）等語辱罵甲○○○；並另行起意，基於加害生命、財產之
    事恐嚇他人之犯意，接續向甲○○○出言恐嚇稱：「我要給
    妳死」、「叫人抓走妳的兒子」、「將妳房子放火燒一燒」
    等語，而以加害生命、財產之事恐嚇甲○○○，使甲○○○
    心生畏懼，致生危害於生命、財產之安全（乙○○此部分犯
    行業已經臺灣高等法院臺中分院以94年度上易字1597號判處
    罪刑確定），而甲○○○並無辱罵其「混蛋」、「王八蛋」
    及用三字經辱罵，亦未以「要叫流氓殺你全家」等語恐嚇乙
    ○○之犯行，竟意圖使甲○○○受刑事處分，而於94年6 月
    2日，具狀向臺灣彰化地方法院檢察署提出甲○○○公然侮
    辱及恐嚇危害安全之告訴，誣指甲○○○涉犯上開公然侮辱
    及恐嚇危害安全之犯行。經檢察官偵查後，認甲○○○罪嫌
    不足，而以94年度偵字第6585號為不起訴處分確定在案。
二、案經甲○○○訴由臺灣彰化地方法院檢察署檢察官偵查起訴
    。
    理    由
一、訊據被告乙○○固自承在上揭時、地，駕駛其所有之黑色自
    用小客車，至甲○○○位於彰化縣彰化市○○路○段361巷10
    號住處門口前，與甲○○○發生爭執，而甲○○○並未以「
    混蛋」、「王八蛋」及三字經辱罵，亦未以「要叫流氓殺你
    全家」等語出言恐嚇乙○○，而於94年6月2日，具狀向臺灣
    彰化地方法院檢察署提出甲○○○公然侮辱及恐嚇危害安全
    之告訴，惟辯稱：伊患有情感性精神疾病，且酒精發作，因
    為甲○○○告伊，伊才會告她，並無誣告之犯意等語。經查
    ：
（一）上揭事實，業據被告於本院準備程序及審理時供承在卷，
      核與告訴人甲○○○於偵訊時指述之情節相符，復有被告
      於臺灣彰化地方法院檢察署94年度他字第794號案件中所
      提出之刑事告訴狀1紙及94年6月16日被告之訊問筆錄在卷
      可參。且告訴人提出之其住處監視錄影帶所翻拍之光碟1
      片，經其提出上開光碟錄音之譯文，被告確有以「你娘老
      雞巴」、「幹破你娘雞巴」（閩南語）等語辱罵告訴人，
      並以「我要給妳死」、「叫人抓走妳的兒子」、「將妳房
      子放火燒一燒」等語出言恐嚇告訴人，而告訴人僅以「盡
      量罵」、「我要告你」、「人在做天在看」、「我是大正
      大道你盡量拍照、錄音，我不怕你」等語回應，並無辱罵
      其「混蛋」、「王八蛋」及用三字經辱罵，亦未以「要叫
      流氓殺你全家」等語恐嚇乙○○之情，有上開譯文附於93
      年度他字第2187號偵查卷中第52至58頁可參，而上開譯文
      經本院於94年度易字第561號乙○○妨害自由案件審理程
      序中提示被告，被告亦表示「無意見，我確實有說譯文所
      示的這些話」等語，有本院94年度易字第561號94年10月
      14 日審理筆錄在卷可稽；又上開光碟經臺灣彰化地方法
      院檢察署檢察官勘驗結果，被告自93年12月3日上午11時6
      分至同日上午11時18分許止，駕車前往告訴人住處門口再
      駕車離開期間，告訴人並無辱罵被告「混蛋」、「王八蛋
      」、「幹你娘」及用三字經辱罵，亦未以「要叫流氓殺你
      全家」等語恐嚇乙○○之行為，被告卻於員警到場處理時
      向員警表示要告告訴人恐嚇之情，有卷附之臺灣彰化地方
      法院檢察署勘驗筆錄1份及光碟1片可參（見95年度偵字第
      94號卷宗第11頁）。
（二）被告雖辯稱：伊有情感性精神病，且當時酗酒，並不知當
      時情形為何，故無誣告之犯意云云。然被告於臺灣彰化地
      方法院94年度他字第794號告訴甲○○○妨害自由之案件
      中，於94年6月16日之偵查庭內，被告稱：「（檢察官問
      ：你當時的精神狀況如何？）我那時候有喝一點酒。」、
      「（檢察官問：你既然開車過去，又喝酒，是否酒後駕車
      ？當時意識是否清醒？）我是在早上8時許喝1瓶啤酒，我
      約9點多開車，但我當時已經清醒，酒已經退了，我當時
      意識很清楚。」等語（見上開偵卷第15頁），且證人即當
      時到場處理之員警盧建成於本院94年度易字第561號乙○
      ○妨害自由案件審理中證稱：「（當時你問被告話，他是
      否可以回答？）我有問被告車子是何人開去告訴人家門口
      ，他告訴我是他開的，他可以正常回答，不是很激動。」
      、「（被告當時精神狀態到底如何？）蠻正常的，因為與
      他人吵架所以很激動。」（見上開刑事卷宗第39頁），足
      見被告當時並無其所稱因酒後而完全意識不清之狀況；而
      被告所患係屬情感性精神疾病，即躁鬱症，屬於脾氣暴躁
      易怒、沒有耐心、亦與人發生衝突，情緒上為神經質、憂
      鬱、緊張、焦慮，然並非所謂精神分裂症或者是智能障礙
      等智力不足之精神疾病，有附於本院94年度易字第561 號
      刑事卷宗內之勞工保險殘廢診斷書、財團法人臺灣省私立
      臺中仁愛之家附設靜和醫院94年6月10日中仁靜醫字第239
      號函文及其所附之病歷資料、署立彰化醫院精神鑑定報告
      書各1份可參（見上開刑事卷宗第20、23—28、48—50頁
      ），其於思想上及行為上應可清楚認知提出告訴狀所涉及
      之法律效果，是以被告上開辯稱，顯係卸責之詞，不足採
      信。
（三）綜上所述，本件事證明確，被告上開犯行堪以認定。
二、核被告乙○○所為，係犯刑法第169條第1項之誣告罪。另被
    告之精神狀況，經本院於94年度易字第561號案件中函囑行
    政院衛生署彰化醫院（下稱彰化醫院）鑑定結果，對被告為
    個人生活史、精神疾病史、身體疾病史、精神狀態檢查及身
    體檢查、心理衡鑑評估後，認為被告有情感性精神病及酒精
    濫用情形，前於93年1月16日經醫師診斷患有躁鬱症需持續
    治療，於本案案發前，4個月未至醫院精神科接受治療，中
    斷治療會影響情感性精神病之穩定狀態，故被告於本案行為
    時之精神狀態已達「精神耗弱」之程度，此有彰化醫院94年
    9 月15日彰醫精字第0940004858號函檢附之精神鑑定報告書
    1份（參見上開刑事卷宗第48—50頁）在卷可參。況被告於
    上開刑事案件審理時，仍能對案情作陳述，尚非對外界事務
    全然缺乏知覺理會及判斷作用，且其於本案偵查時，亦對於
    犯罪事實，尚能陳述案發經過情形，此有各該筆錄在卷可稽
    。綜上所述，被告於本案行為時之精神，應已達精神耗弱之
    程度。故被告於行為時，既已達精神耗弱之程度，爰依刑法
    第19條第2項之規定減輕其刑。爰審酌被告與告訴人長期因
    建築糾紛產生嫌隙，其駕車前往告訴人住處對其辱罵及恐嚇
    ，且明知告訴人並無對其辱罵及恐嚇之犯罪事實，仍以虛偽
    之事實申告告訴人犯罪，意圖使告訴人受刑事處分之動機、
    及其犯罪目的、手段、品行、所生危害，且犯罪後於本院準
    備程序及審理時尚能坦認部分犯行，態度尚稱良好等一切情
    狀，量處如主文所示之刑，以示懲戒，並祈被告經此事件後
    ，能息訟寧人，恢復正常之生活作息。
據上論斷，應依刑事訴訟法第299條第1項前段，刑法第169條第1
項、第19條第2項，判決如主文。
中    華    民    國    95    年    3     月    31    日
             刑事第二庭   審判長法  官  石馨文
                                法  官  李水源
                                法  官  黃齡玉
以上正本證明與原本無異。
如不服本判決，應於判決送達後10日內，向本院提出上訴狀（ 須
附繕本 ）。
告訴人或被害人對於判決如有不服具備理由請求檢察官上訴者，
其上訴期間之計算係以檢察官收受判決正本之日期為準。
中    華    民    國    95    年    3     月    31    日
                                書記官  施嘉玫
中華民國刑法第169條第1項
(誣告罪)
意圖他人受刑事或懲戒處分，向該管公務員誣告者，處 7 年以下
有期徒刑
。


司法院資訊處製作；財團法人民間司法改革基金會備份。
